臺灣屏東地方法院民事判決　九十二年度訴字第六九五號
　　原　　　告　甲○○
　　訴訟代理人　洪耀宗律師
　　被　　　告　乙○○
右當事人間請求侵權行為損害賠償事件，於刑事訴訟程序附帶民事訴訟，由本院刑事
庭裁定移送前來，本院於民國九十三年三月八日言詞辯論終結本院判決如左：
    主    文
被告應給付原告新台幣肆拾玖萬肆仟陸佰玖拾壹元及自民國九十二年七月十一日起至
清償日止，按週年利率百分之五計算之利息。
原告其餘之訴駁回。
訴訟費用由被告負擔十分之一，餘由原告負擔。
本判決第一項於原告以新台幣壹拾陸萬元供擔保後，得假執行。
原告其餘假執行聲請駁回。
    事實及理由
一、按訴狀送達後，原告不得將原訴變更或追加他訴。但有下列各款情形之一者，不
    在此限：三、擴張或減縮應受判決事項之聲明。民事訴訟法第二百五十五條第一
    項但書第三款定有明文。本件原告原起訴請求被告應給付原告新台幣（下同）三
    百五十七萬二千零四十一元。嗣於民國九十三年一月七日及三月八日變更為請求
    被告應給付原告三百四十七萬五千四百零三元（追加醫藥費用一萬八千二百三十
    二元，看護費用為一萬四千元，終身無法教授跆拳道之損失為二百零三萬二千七
    百十四元，勞動損失部分擔任汽車技工勞動損失部分為按月一萬五千八百四十元
    計算），經核原告上開訴之變更，係屬減縮應受判決事項之聲明，核與前開規定
    相符，應予准許，合先敘明。
二、原告主張：被告於九十一年八月二十三日下午十五時三十分許，駕駛車牌號碼八
　　Ｍ─八二○七號自小貨車，沿屏東縣東港鎮往潮州鎮方向行駛，行經屏一八七線
　　三十公里又二百公尺處即屏東縣崁頂鄉○○路一之三號前，疏未注意迴車時應暫
　　停並顯示左轉燈光或手勢，看清無來車及行人通過，始得迴車，貿然迴車，適擦
　　撞同向後方騎乘ＺＧＪ—四八二號機車之原告，致其人車倒地受傷，受有右膝開
　　放性脫位骨折、右膝關節移位之傷害，被告前揭行為，業經本院以九十二年度潮
　　交簡字第一二六號判決過失傷害罪論處拘役四十五日，如易科罰金以三百元折算
　　一日確定，原告受傷後，支付醫藥費五萬三千五百六十九元，看護費用十萬四千
　　元，又原告原擔任汽車技工及教授跆拳道工作每月收入分別為一萬五千八百四十
　　元，一萬二千元，因受傷自九十一年八月二十三日起一年六個月不能從事汽車技
　　工受有減少勞動能力之損失二十八萬五千一百二十元，終身無法教授跆拳道因而
　　受有減少勞動能力之損失為二百零三萬二千七百十四元共計二百三十一萬七千八
　　百三十四元，又原告因身體受傷，精神肉體所受痛苦甚大，另請求精神慰撫金一
　　百萬元。右述各項損害，均係被告上述侵權行為所生之結果，被告應負賠償責任
　　，爰依侵權行為法律關係及民法第一百八十四條、第一百九十一條之二前段、第
　　一百九十三條第一項、第一百九十五條第一項規定，提起本訴。於本院聲明：
    (一)被告應給付三百四十七萬五千四百零三元，及自起訴狀繕本送達翌日即九十二
    年七月十一日起至清償日止，按週年利率百分之五計算之利息；(二)並願供擔保以
    代釋明，請准宣告假執行。
三、被告則以：本件車禍肇事主因係原告騎乘機車超速行駛而致相撞，兩造均有過失
    ，就原告與有過失部分主張過失相抵，又看護費用部分並無收據，且原告之傷勢
    僅係骨折非無自己照顧能力，原告為在學學生並無工作能力，應無工作損失，精
    神慰撫金之請求金額過高等語，資為抗辯。並聲明：原告之訴及假執行之聲請均
    駁回。
四、原告主張被告於右揭時、地駕駛自小貨車，與原告騎乘之機車發生擦撞，原告受
    有右膝開放性脫位骨折、右膝關節移位之傷害等情，業據提出診斷證明書為證，
    並經本院依職權調閱本院九十二年潮交簡字第一二六號過失傷害刑事卷查明無訛
    ，又前揭卷附之道路交通事故調查報告表、現場照片二十三幀、診斷證明書、行
    政院國軍退除役官兵輔導委員會高雄榮民總醫院（下稱高雄榮民總醫院）九十二
    年十二月十八日（九二）高總骨字第○九二○○一三一五九號函可稽，並為被告
    所不爭執，此部份堪認屬實，被告另以前詞置辯。
五、本件交通事故兩造應負之過失責任比例為何？
    按汽車迴車前，應暫停並顯示左轉燈光或手勢，看清無來轉燈光或手勢，看清無
    來往車輛，並注意行人通過，始得迴轉，道路交通安全規則第一百零六第五款定
    有則第一百零六第五款定有明文。次按行車速度，依速限標誌或標線之規定，又
    汽車行駛時，駕駛人應注意車行駛時，駕駛人應注意車前狀況，同規則第九十三
    條第一項、第九十四條第三項，分別定有明文。另觀諸本件警卷所附事故現場照
    片及道路交通事故調查報告表，本件事故當時為下午，該處路面平坦、乾燥、無
    障礙物、視距良好，有道路交通事故調查報告表一份附於上開刑事案件之警卷可
    參，從而被告於前揭時地迴車，疏未注意同向後方騎乘機機車之原告，致發生擦
    撞，致原告受有前揭傷害，被告有過失，至為明確。至於原告行車本應依當地速
    限時速四十公里行駛，惟其竟以五十公里超速行駛，且未注意其前原告車輛之動
    態致兩車發生撞擊，原告同有過失亦明，且台灣省高屏澎區車輛行車事故鑑定委
    員會亦同此認定，有該會九十二年五月二十三日高屏澎鑑字第九二一○六三號函
    附鑑定意見書在卷可參（見過失傷害刑事偵查卷第三過失傷害刑事偵查卷第三八
    頁）。綜上，本院認兩造就本件車禍之發生，原告應負擔百分之四十，被告應負
    擔百分之六十之過失責任，方屬妥適。
六、按因故意或過失，不法侵害他人權利者，負損害賠償責任；汽車、機車或其他非
    依軌道行駛之動力車輛，在使用中加損害於他人者，駕駛人應賠償因此所生之損
    害；不法侵害他人之身體或健康者，對於被害人因此喪失或減少勞動能力或增加
    生活上之需要時，應負損害賠償責任；不法侵害他人之身體、健康、名譽、自由
    、信用、隱私、貞操或不法侵害其他人格法益而情節重大者，被害人雖非財產上
    之損害，亦得請求賠償相當之金額。民法第一百八十四條第一項前段、第一百九
    十一條之二前段、第一百九十三條第一項、第一百九十五條第一項分別定有明文
    。被告因過失侵害原告致傷害既經認定，原告本於侵權行為法律關係，依前揭規
    定，請求被告負損害賠償責任，於法有據。茲審酌原告各項請求分述如下：
  (一)醫藥費部分：原告主張其因本件車禍，共支出醫藥費用五萬三千五百六十九元（
    小康醫院二萬二千一百三十元、高雄榮民總醫院一萬三千二百零七元及一萬八千
    二百三十二元），業據提出形式上為被告所不爭執之高雄榮民總醫院醫療費用收
    據十三紙（附民卷証二、証三、本院卷第四十至四十三頁）、小康醫院收據一紙
    及統一發票一紙共十五紙為證，經核原告所提出之各收據所載項目，均屬必要，
    應予准許。
  (二)看護費部分：原告主張其因本件車禍，共支出看護費用十萬四千元，查原告車禍
    後於手術住院期間（九十一年八月二十四日至同年九月九日，九十二年八月二十
    六日至同年月九月一日共計二十四日）有必要由他人照料日常生活起居，也就是
    有必要二十四小時請人看護，有高雄榮民總醫院九十二年十二月十八日（九二）
    高總骨字第０９２００１３１５９號函及診斷証明書可參（本院卷第七十頁、第
    三十九頁），足認原告於車禍發生住院期間均需他人看護之必要。又按被害人因
    受傷需人看護，而由親屬看護時，雖無現實看護費之支出，亦應認被害人受有相
    當看護費之損害而得向加害人請求賠償，又審酌原告於手術期間家屬看護勢必付
    出較照顧一般患者猶多之心力，應認原告之家屬看護費應與職業看護有相同之評
    價，始符公允，則其看護費用以每日二千元計算，共計四萬八千元等情，應予准
    許。至原告於車禍在家休養期間，與手術期間之看護困難度有別，其看護費用應
    以每日一千元計算為適當，又原告主張自九十一年八月二十四日起共計一個半月
    之看護費用，經扣除前揭至同年九月九日之住院期間，尚餘二十九天，故其請求
    按每日看護費一千元計算，共計二萬九千元，亦應予准許。綜上原告請求看護費
    部分於七萬七千元範圍內，應予准許。逾此部分請求，不應准許，應予駁回。
  (三)減少勞動能力之損失：
    (1)原告主張依基本薪資每月一萬五千八百四十元計算，請求一年六個月工作損失
      二十八萬五千一百二十元；被告就原告請求計算減少勞動能力之基準並不爭執
      ，惟否認原告已開始工作。經查，原告於車禍發生前，即在欣吉成汽車商行任
      擔任技工，每月薪資一萬五千八百四十元，有證明書一紙為證；證人即在欣吉
      成汽車商行負責人亦證稱：原告自八十八年元月至車禍發生前受雇於伊，每月
      平均薪資約二萬六千元，因只有伊跟原告二人，尚未達到規模，亦未作所得稅
      申報，上班時間一般是上午八點到晚上等語在卷。又我國民法對於勞動能力喪
      失之損害賠償性質，係採勞動能力喪失說，即認被害人因身體或健康受侵害，
      以致喪失或減損勞動能力本身即為損害，至於個人實際所得，不過為評價勞動
      能力損害程度之資料而已，勞動能力實為一種人力資本，依個人能力，而有一
      定程度之收益行情。從而原告主張是原告主張其依最低基本工資一萬五千八百
      四十元為基準計算，尚非無據。又原告自九十一年八月間發生本件事故而接受
      手術，復於九十二年八月間再次進行手術治療，又於術後需三個月之恢復期，
      有九十二年十二月二十八日高總骨字第○九二○○一三一五九號函附卷可稽，
      從而原告主張受傷無法工作之時間，於一年三個月休養期間應屬合理，即原告
      減少工作之損失於二十三萬七千六百元範圍，尚屬相當，逾此部份，於法尚有
      未合。
    (2)原告主張依薪資每月一萬二千元計算，請求二十年間減少勞動能力之損失二百
      零三萬二千七百一十四元；為被告否認。經查，原告於車禍發生前，於晚間擔
      任跆拳道教練工作，每月薪資一萬二千元，有證明書一紙為證，又因被告之侵
      權行為，導致身體受傷之膝，今生只能從事輕便工作如坐站性質，又只能從事
      游泳走路之柔性運動跆拳道教練工作只能放棄等情，有九十三年二月二十六日
      高總骨字第○九三○○○一九八八號函附卷可稽，以原告之傷勢並參考專業醫
      師之意見另參酌依勞工殘廢給付標準表所載之第十五級殘廢，本院認原告減少
      勞動能力為百分之七點六九。按之我國民法以年滿二十歲為成年，若未繼續升
      學，即可自行謀職維生，而依勞動基準法第五十四條第一項第一款規定，勞工
      之強制退休年齡為六十歲，則原告既因車禍受有勞動能力減少之損害，其主張
      自二十歲成年之時，開始受有減少勞動能力之損害，並依工資一萬二千元為基
      準計算，請求二十年之損害，尚非無據。本院依前述原告減少勞動能力百分之
      七點六九，及其請求二十年之損害，經扣除中間利息後，共計受有四十二萬四
      千零五十五元之損害｛依年息百分之五複式霍夫曼計算法（第一年不扣除中間
      利息），其計算式為：[12000*12*14.116070（此為20年之霍夫曼係數）
      ]*7.69%=156316（小數點以下四捨五入）｝，是原告之請求，於此範圍內，應
      予准許。逾此部分請求，不應准許。
  (四)精神慰撫金部分：原告受傷時年近二十歲，正值人生黃金時期，因本件車禍導致
    上述傷害，因膝傷已無法正常活動，經歷多次手術，並須接受復健，足認其身心
    均受有相當之痛苦，受有非財產之損害，自堪認定，則原告本於侵權行為之規定
    ，請求被告賠償非財產上損害之慰撫金，於法有據；經審酌原告為高中畢業，名
    下無不動產；被告係國中畢業，目前業商，名下有房屋一棟、土地多筆等情，均
    據兩造陳明在卷，並有本院向財政部財稅資料中心調取之兩造歸戶財產查詢清單
    詢清單在卷可憑；本院審酌兩造之身分、社會地位、經濟能力狀況及原告之傷勢
    程度對其人生影響重大等情狀，等認原告請求被告應給付之慰撫金為三十萬元為
    適當，予以准許，逾此部份，於法尚有未合。
七、綜上所述，本件原告依侵權行為法律關係，得請求損害額為醫藥費用五萬三千五
    百六十九元、看護費用七萬七千元、喪失勞動能力損失三十九萬三千九百一十六
    元、精神慰撫金三十萬元，共計八十二萬四千四百八十五元。末按損害之發生或
    擴大，被害人與有過失者，法院得減輕賠償金額或免除之，民法第二百十七條第
    一項定有明文。原告就本件車禍之發生，應負百分之四十之肇事責任，已如前述
    ，是被告抗辯應依過失相抵減輕損害賠償責任，核屬有理。依上開過失相抵之規
    定，原告得請求之金額為四十九萬四千六百九十一元。
八、從而，原告依據侵權行為法律關係，請求被告應給付四十九萬四千六百九十一元
    ，及自起訴狀繕本送達翌日即九十二年七月十一日起至清償日止，按週年利率百
    分之五計算之法定遲延利息，即屬有據，應予准許。逾此部分之請求，為無理由
    ，應予駁回。原告陳明願供擔保，聲請宣告假執行，就其勝訴部份並無不合爰准
    許之，其敗訴部份之假執行之聲請，應予駁回。
九、結論：本件原告之訴，為一部有理由，一部無理由，並依民事訴訟法第七十九條
    但書、第三百九十條第二項，判決如主文。
中　　　華　　　民　　　國　　九十三　　年　　 三　　 月　　　十七　　日
                                            民事第一庭
~B法　　　官　羅心芳
正本係照原本作成。
如對本判決上訴，須於判決送達後廿日內向本院提出上訴狀。
~B法院書記官　粘嫦珠
中　　　華　　　民　　　國　　九十二　　年　　三　　月　　　十七　　　日
